臺灣高等法院刑事判決　　　　　　　　　　　　　九十一年度上易字第一五七九號
　　上　訴　人　臺灣板橋地方法院檢察署檢察官
　　上　訴　人
　　即　被　告　戊○○
右列上訴人，因被告詐欺案件，不服臺灣板橋地方法院九十年度易字第三０五二號，
中華民國九十一年三月二十八日第一審判決（起訴案號：臺灣板橋地方法院檢察署九
十年度偵字第八五三○號）提起上訴，本院判決如左：
    主  文
原判決撤銷。
戊○○意圖為自己不法之所有，以詐術使人將本人之物交付，累犯，處有期徒刑參年
。
    事  實
一、戊○○於民國八十五年十一月五日因侵占案件，經本院以八十五年上訴字第三八
    ０七號判決處有期徒刑三月，八十五年十二月十七日判決確定，並於八十六年五
    月十六日執行完畢，猶不知悔改；明知自己於八十八年八月間積欠銀行及外界債
    務共新台幣（以下同）一千餘萬元以上，並有銀行貸款五百餘萬元待清償，早已
    陷於無資力狀態；竟基於為自己不法所有之意圖，為取得債務週轉金而施用詐術
    ，明知其所購買而以第三人林信雄名義登記之位於台北縣五股鄉○○路一二五號
    六樓之房地（即坐落台北縣五股鄉○○段褒子寮小段七二之五地號土地及一七八
    三建號建物，下稱系爭房地），早已於八十七年六月二十五日以其岳母李碧麗為
    債務人，向安泰商業銀行股份有限公司（下稱安泰商業銀行）借款，餘額為四百
    八十四萬餘元，並以安泰商業銀行為抵押權人，設定最高限額抵押權六百萬元；
    於八十八年八月間，戊○○經由乙○○之弟媳丙○○提及乙○○有意購買房屋一
    棟，遂告知丙○○其有房屋可以出售，乙○○至現場察看後頗為中意，遂委託丙○○代為與戊○○洽談；戊○○為隱瞞上開房地已設定高額抵押權之事實，除強
    調產權絕對清楚外，並對乙○○及丙○○佯稱其熟悉土地登記相關手續，可自行
    辦理過戶節省費用，且不須買方操心及負擔相關費用，致乙○○、丙○○在未閱
    覽系爭房地登記謄本之下信以為真，而陷於錯誤。乙○○與戊○○於八十八年九
    月十日以系爭房地為標的物簽訂買賣契約時，戊○○仍隱瞞上情，雙方雖於契約
    中訂明系爭房地產權清楚，如有他項權利設定，需由戊○○於尾款付清前負責塗
    銷等事項，然於乙○○依約付清買賣價款五百二十萬元後，戊○○竟將該款項挪
    為優先清償個人其他債務週轉之用，既未依約塗銷上開抵押權設定登記，亦未按
    期繳納銀行貸款本息，嗣於八十九年四月間，乙○○因經商亟須大筆資金，欲以
    系爭房地向銀行抵押貸款時，發覺上開情事而無法再申貸，其後系爭房地亦因戊○○未清償貸款本息而於八十九年十一月六日遭安泰商業銀行聲請法院查封，並
    已拍賣執行終結，乙○○始知受騙。
二、案經乙○○訴由台灣板橋地方法院檢察署檢察官偵查起訴。
    理  由
一、訊據上訴人即被告戊○○對於右揭犯罪事實，除矢口否認有詐欺之犯意，於原審
    時而辯稱，訂約當時係因一時疏忽始未告知系爭房地有設定抵押權等情；時而辯
    稱，已遺忘訂約時是否有告知抵押權未塗銷，時而又辯稱，有告知銀行設定抵押
    的事，但是沒有塗銷設定外，餘均坦承不諱，並表示事後伊亦有誠意積極解決云
    云。惟查：
    （一）右揭犯罪事實，業據告訴人乙○○及告訴代理人甲○○於偵、審中指訴綦
          詳，核與證人即買賣仲介人兼買方經手人丙○○於原審及本院所證述之情
          節相符，復有不動產買賣契約書、土地及建物登記謄本、抵押物拍賣裁定
          、給付買賣價金之支票、匯款申請書、活期存款存摺明細、雙方處理債務
          協議書（以上皆影本）、系爭房地異動索引表等附卷可稽。
    （二）次查，被告戊○○對於系爭房地多次產權名義變動皆一手掌控，對抵押權
          設定之告知義務竟時而推拖為疏忽或不記憶，顯為卸責之詞；且衡諸常情
          ，房地買受人通常不會在知悉房地為他人債務設定擔保後，仍然無條件購
          買；被告深明此理，卻故意隱瞞前揭事實，並佯稱熟悉且願意自費包辦過
          戶手續，以避免告訴人查閱系爭房地謄本等相關資料而得知真相，其施用
          詐術，致告訴人陷於錯誤，以求順利售出系爭房地之犯行，應無疑義。
    （三）復查，被告戊○○於買賣契約成立時，尚積欠銀行債務五百萬元，並有銀
          行及外界貸款共一千餘萬元，經濟狀況不佳，業據其於偵查中供明屬實（
          見九十年四月十三日偵查筆錄），其於收受告訴人乙○○所支付五百二十
          萬元買賣價款後，本足以清償對安泰銀行之四百八十四萬元債務並塗銷抵
          押權設定，被告竟不依買賣契約意旨履行，反將買賣價款挪作優先清償個
      人其他債務週轉之用，並且未繳納原先抵押貸款之本息，致系爭房地被查
          封拍賣，使告訴人乙○○因此受有重大損害。至被告於原審雖一再辯稱有
          誠意解決或表示願以原價買回系爭房地或塗銷抵押等，然其於多次調解或
          協議後均未依約履行或繳交銀行貸款本息，且僅償還八十餘萬元，其他解
          決方案又緩不濟急或不切實際或未舉證履行完成或根本未履行，難以證明
          其誠意，亦不得解免其刑責。綜上所述，被告所辯不足採信，本件事證明
          確，被告犯行應堪認定。至檢察官上訴書認被告戊○○另於八十九年年初
          ，以相同於本案之手法詐騙本案之證人丙○○，經洪女提起告訴後，由臺
          灣板橋地方法院檢察署偵辦中（九十年度偵字第一七三六九號），亦有一
          併參考之必要云云。經查該署九十年度偵字第一七三六九號一案，係洪儷
          庭告訴被告戊○○、陳玉琦、鄭張恭、鄭林玉葉等人共犯刑法第二百十條
          偽造文書罪、第三百四十二條背信罪及第三百三十五條之侵占罪，查其犯
          罪手法與本案並不相同，有臺灣板橋地方法院檢察署檢送該署九十年度偵
          字第一七三六九號刑事卷可稽，並有證人丙○○、鄭張恭、丁○○到庭供
          述可證，且丙○○於九十年十二月十二日所具告訴補充理由狀記載被告所
          犯該案係另行起意，而被告對本案亦矢口否認有詐欺之犯意，顯見被告對
          於本案所犯詐欺罪與另案對告訴人丙○○所涉犯之偽造文書、背信、侵占
          等罪並無裁判上一罪之關係，自不能併予審判，併予敘明。
二、核被告所為，係犯刑法第三百三十九條第一項之詐欺罪。被告戊○○前有如事實
    欄所載之犯罪、科刑及徒刑之執行情形，有台灣高等法院檢察署刑案資料簡覆表
    附卷可稽，其於五年以內再犯有期徒刑以上之本罪，為累犯，應依法加重其刑。
    原審據以論科，被告未具理由具狀聲明上訴空言不服原判決，固無可取，惟查被
    告犯罪情節非輕，於犯罪後不思解決糾紛，償還詐欺所得款項，且於原審審理中
    仍砌詞辯解，圖免刑責，毫無悔意，在本院調查審理中又拒不到庭，原審僅量處
    有期徒刑二年，尚嫌過輕，檢察官上訴意旨以量刑過輕，指摘原判決不當，為有
    理由，自應由本院將原判決撤銷改判，審酌被告之品行、犯罪動機、目的、手段
    、致生告訴人所購房地遭查封拍賣之重大危害、及犯後僅償還八十餘萬元，其餘
    則未能實質積極償還而妥善和解、犯後態度不佳等一切情狀，量處如主文所示之
    刑，以示懲儆。
三、被告經合法傳喚無正當理由不到庭，不待其陳述逕行判決。
據上論斷，應依刑事訴訟法第三百六十九條第一項前段、第三百七十一條、第三百六
十四條、第二百九十九條第一項前段，刑法第三百三十九條第一項、第四十七條，罰
金罰鍰提高標準條例第一條前段，判決如主文。
本案經檢察官周誠南到庭執行職務。
中      華      民      國    九十一    年      八      月     二十     日
                              臺灣高等法院刑事第二庭
                                  審判長法  官  蔡  長  溪
                                        法  官  林  俊  益
                                        法  官  楊  貴  志
右正本證明與原本無異。
不得上訴。
                                        書記官  胡      儀
中      華      民      國     九十一   年      八      月      二十二  日
附錄：本案論罪科刑法條全文
刑法第三百三十九條
意圖為自己或第三人不法之所有，以詐術使人將本人或第三人之物交付者，處五年以
下有期徒刑、拘役或科或併科一千元以下罰金。
以前項方法得財產上不法之利益或使第三人得之者亦同。
前二項之未遂犯罰之。
刑法第四十七條
受有期徒刑之執行完畢，或受無期徒刑或有期徒刑一部之執行而赦免後，五年以內再
犯有期徒刑以上之罪者，為累犯，加重本刑至二分之一。
